臺灣高等法院刑事判決
109年度上易字第304號
上  訴  人  
即  被  告  陳○○




    
上列上訴人因違反保護令案件，不服臺灣新北地方法院108年度
易字第643號，中華民國108年12月12日第一審判決（起訴案號：
臺灣新北地方檢察署108年度偵字第3357號），提起上訴，本院
判決如下：
    主  文
上訴駁回。
    事  實
一、陳○○（原名陳○○）與王○○前為同居之男女朋友，二人間具有
    家庭暴力防治法第3條第2款所定之家庭成員關係。陳○○前於
    民國107年10月9日經臺灣新北地方法院（下稱新北地院）核
    發000年度○○○○字第00號民事緊急保護令（下稱本案保護令
    ），命其不得對王○○實施身體或精神上不法侵害之行為，不
    得為騷擾及接觸之聯絡行為，並應遠離王○○位於新北市○○區
    ○○路之住居所（詳細地址詳卷，下同）及工作場所至少100
    公尺。詎陳○○於107年10月12日經警以電話通知後，已知本
    案保護令前開內容，竟仍基於違反保護令之犯意，於108年1
    月7日晚間9時10分許，前往王○○上址住處1樓前來回徘徊，
    未遠離至少100公尺，而以此方式違反本案保護令。
二、案經王○○訴由新北市政府警察局○○分局移送臺灣新北地方檢
    察署檢察官偵查起訴。
    理  由
壹、證據能力部分：
一、本判決下引具傳聞性質之各項供述證據經本院於審判期日調
    查證據時提示並告以要旨後，當事人均未於言詞辯論終結前
    就證據能力部分有所異議（見本院卷第49至50頁、第64至65
    頁），本院復查無該等證據有違背法定程序取得或顯不可信
    之外部情狀，揆諸刑事訴訟法第159條之5規定，應均有證據
    能力。
二、至本件認定事實所引用之非供述證據，並無證據證明係公務
    員違背法定程式所取得，亦查無顯不可信或不得作為證據之
    情形，且經本院於審判期日依法進行證據之調查、辯論，被
    告於訴訟上之程序權即已受保障，亦應有證據能力。
貳、認定犯罪事實所憑之證據及理由：
一、訊據被告固坦承於上開時間有經過告訴人王○○上址住處樓下
    之事實，惟矢口否認有違反保護令之犯行，辯稱：當初告訴
    人是偷偷申請保護令，我不知道保護令的內容，本案作筆錄
    後警員才告知我；案發當天我只是經過告訴人家對面，不是
    告訴人家樓下，我要去那附近還U-BIKE，沒有要去接近告訴
    人等語。
二、查被告與告訴人前為同居之男女朋友關係，新北地院家事法
    庭經聲請後於107年10月9日核發000年度○○○○字第00號民事
    緊急保護令，命被告不得對告訴人實施身體或精神上不法侵
    害之行為，不得為騷擾及接觸之聯絡行為，並應遠離告訴人
    上址住居所及工作場所至少100公尺，惟被告於108年1月7日
    晚間9時許有前往告訴人上址1樓附近（被告稱為1樓對街）
    等事實，為被告所坦承（見偵卷第15頁、第63頁，原審審易
    卷第66頁、原審易字卷第53至55頁、第69至70頁，本院卷第
    48至49頁、第65頁），核與證人即告訴人王○○、證人即執行
    本案保護令之警員程○○就此部分所為之證述相符（見偵卷第
    17至20頁、第83至84頁），並有本案保護令、監視器錄影畫
    面擷圖及被告穿著照片附卷可稽（見偵卷第33至34頁、第37
    至41頁），且經原審當庭勘驗監視器錄影畫面屬實（見原審
    易字卷第54至55頁之勘驗筆錄及第59至61頁之畫面擷圖），
    是此部分之事實堪以認定，合先敘明。
三、被告雖稱案發時其並不知悉本案保護令之內容云云，惟查證
    人程○○於偵查中明確證稱：我負責將本案保護令送達被告，
    我是用電話告知，因為被告居無定所，我向告訴人取得被告
    電話後，保護令一核發我就打電話給被告，被告未接電話，
    107年10月12日我再打電話給被告，這次被告有接電話，我
    告知被告我是○○分局防治組警員，我為告訴人所聲請的保護
    令已經核發，我有將保護令主文不得騷擾、命遠離的內容如
    實告知被告等語（見偵字卷第83至84頁），核與卷附新北市
    政府警察局○○分局（下稱○○分局）家庭暴力案件相對人約制
    紀錄表備註欄記載107年10月12日9時23分撥打電話00000000
    00聯繫相對人（即被告）告知相關內容包含遠離令等語（見
    偵字卷第29頁），及○○分局保護令執行紀錄表於當事人簽章
    欄，相對人處記載「居住無定所，打電話告知」等語相符（
    見偵字卷第31頁），經調閱通聯記錄後（見偵卷第93頁），
    ○○分局防治組00-00000000公用電話於107年10月12日上午9
    時22分許有撥打給0000000000行動電話之紀錄（通話時間58
    秒），而該門號行動電話依卷附門號基本資料所載，於107
    年5月25日至108年2月12日間確為被告所持用（見偵卷第91
    頁，被告原名陳○○）；被告於原審亦坦承：0000000000是我
    的電話（見原審審易卷第66頁），曾經有警員打電話給我說
    不能靠近告訴人住家9樓跟本人等語（見原審易字卷第53頁
    ），顯見本案案發前之107年10月12日員警已經以電話告知
    被告本案保護令之內容，被告應已知須遵守該保護令遠離告
    訴人上址住處至少100公尺，其事後否認其不知有保護令，
    不知保護令之內容云云，自非可採。
四、關於被告違反保護令之行為部分：
　㈠證人即告訴人王○○於警詢時明確指稱：我在今（7）日約晚間
    9時10分許接到我住家大樓保全通知，表示我前男友（即被
    告）又跑來樓下鬧了，於是我從我住家（9樓）陽台往下看
    ，發現被告真的在樓下不斷徘徊，他的舉動讓我心生畏懼，
    非常害怕，於是我就打電話報警等語（見偵卷第18頁），核
    與前引監視器錄影畫面擷圖相符（畫面中男子衣著與當日被
    告被查獲時穿著相同，見偵卷第37至39頁），被告於警詢及
    原審經當庭播放監視器錄影檔案後，亦均坦承：影片中的人
    是我等語（見偵卷第15頁，原審易字卷第55頁）。
　㈡經原審勘驗監視器錄影畫面結果，畫面中被告於該日晚間9時
    12分許即出現於該址騎樓柱子間徘徊，直至同日晚間9時16
    分許走向馬路離開畫面（以上為IMG_2120檔案）；又於同日
    晚間9時49分許再度出現於監視器畫面（以上為IMG_2122檔
    案），有原審勘驗筆錄及畫面擷圖在卷可參（見原審易字卷
    第54至55頁，擷圖見第59至61頁），可見被告確實於上開10
    8年1月7日晚間9時12分至14分許間出現於告訴人位在新北市
    ○○區○○路住處前，並於同日晚間9時49分許再次出現告訴人
    住處前巷道馬路上，而被告於偵查中自承知悉上址為告訴人
    住處（見偵卷第63頁），是被告顯然故意未依本案保護令之
    內容遠離告訴人住居所100公尺而有違反本案保護令之行為
    ，至為灼然。
　㈢被告雖於本院辯稱案發當時是要去告訴人住處附近「還」U-BIKE，只是經過該處云云，但其於原審稱是要去「騎」U-BIKE，中間有停下觀看徵人啟事等語（見原審審易卷第66頁、易字卷第53、55頁），究竟被告當時是要去該處附近「還」或是「騎」U-BIKE，前後已有不符，且由上開監視器錄影畫面擷圖可知，被告於案發當日晚間9時12分許出現在畫面中並於9時16分許走向馬路離開畫面時（見IMG_2120檔案），及於同日晚間9時49分許再度出現於監視器畫面時（見IMG_2122檔案），都是徒步，未見其騎乘U-BIKE經過（見原審易字卷第59至61頁之擷圖），亦與其上開所辯有違。又依原審前開勘驗結果可知，被告於案發當日晚間9時12分許已在告訴人居所附近徘徊，直至晚間9時50分許仍停留在上址附近，後經警方於同日晚間9時57分許在○○路00號前以現行犯逮捕（見卷附「執行逮捕、拘禁告知本人通知書」，偵卷第25頁），被告於原審並稱：只在貼有徵人啟事的牆壁前待不到5秒鐘，輸入完電話我就去騎U-BIKE等語（見原審易字卷第55頁），則其若僅係經過該處且觀看徵人啟事約5秒鐘，何以會在附近停留長達約40分鐘，此顯不合常情甚明。再者，被告於原審稱其當日行程為：我當日從○○的工地下班後，搭公車到（○○）○○○路、○○路下車，經過○○路要去騎U-BIKE，要騎往○○的○○百貨方向，我當時住在○○○○路靠近○○百貨的網咖等語（見原審易字卷第54頁）；然由卷附Google地圖觀之（見原審易字卷第77頁），被告自其所稱之（○○）○○路公車地點下車後前往○○路U-BIKE據點，再沿○○路騎往○○○○百貨，都是沿著○○路行進即可，而告訴人之住所乃位於○○路巷弄內，則被告於○○路下公車後，實無須刻意進入巷弄內，遑論在該處徘徊40分鐘之久，長達40分鐘期間更未見其有為租借或歸還U-BIKE而騎車經過之畫面，足認被告上開所辯，乃係臨訟卸責之詞，並非可採。
　㈣另被告於本院辯稱其當時只到告訴人住處對街，中間道路寬
    度有100公尺云云（見本院卷第48頁），然由前引監視器錄
    影畫面擷圖可知，告訴人住處樓下之巷道在兩側路旁停放機
    車後，所餘道路空間約僅能容納一輛汽車行駛（見原審易字
    卷第59頁擷圖），路寬自可不能有被告所稱之100公尺，被
    告上開所辯，洵屬無稽。　
五、被告雖提出與告訴人間之LINE對話內容擷圖（見原審易字卷
    第81至85頁），辯稱其等為情侶吵架，都是告訴人找我的云
    云（見原審易字卷第68至69頁，刑事上訴狀即本院卷第19頁
    ），然觀其於原審所提LINE對話內容擷圖（見原審易字卷第
    81至85頁），內容似為告訴人與另名女子為被告（阿傑）在
    爭吵，對話內容全未涉及本案違反保護令之情節，被告於原
    審108年11月7日審判期日當庭提出時，並稱該等對話內容是
    上個月的（按即108年10月間），顯然上開其於原審所提之L
    INE對話內容與其本案所為違反保護令之行為並無關連。又
    被告於本院所提其與告訴人間之LINE對話內容擷圖（見本院
    卷第21頁），只表示告訴人就家暴案件願意原諒被告，請法
    官能免除被告刑責，希望法官改判等語，被告並稱是108年1
    2月24日之通聯內容（見本院卷第19頁），則上開內容顯亦
    只是告訴人事後表示宥恕被告之意思而已，並未提及案發當
    日是告訴人找被告到場，亦未論及案發當時之相關內容，是
    被告上開於原審及本院所提之LINE對話內容擷圖，均不足為
    有利於被告之認定，附此敘明。
六、綜上所述，被告上開所辯，均非足採，其本案所為事證明確
    ，堪以認定，應依法論科。
參、論罪部分：
一、核被告所為，係犯家庭暴力防治法第61條第4款之違反保護
    令罪。
二、被告前因公共危險案件，經臺灣桃園地方法院以103年度壢
    交簡字第1223號判處有期徒刑3月確定，入監執行後，於104
    年11月4日執行完畢乙節，有本院被告前案紀錄表在卷可按
    ，其受有期徒刑執行完畢後5年內，故意再犯本案有期徒刑
    以上之罪，已符刑法第47條第1項之累犯要件。惟原審業已
    審酌被告上開前科紀錄與本案所為之違反保護令犯行，犯罪
    型態不同，所侵害之法益、對社會之危害程度亦有相當差別
    ，兩者間顯無延續性或關聯性，認為被告尚不具特別惡性及
    對刑罰反應力薄弱之情形，依司法院釋字第775號解釋之意
    旨，因認無依刑法第47條第1項規定加重被告本案犯罪法定
    最低本刑之必要，本院認原審此一不加重最低本刑之裁量權
    行使，尚無不當，爰不加重被告本案犯罪之最低本刑，惟該
    罪法定最高本刑部分，依法仍應加重（司法院釋字第775號
    解釋意旨就累犯規定，僅認係不分情節，一律加重「最低本
    刑」部分，不符憲法罪刑相當原則，牴觸憲法第23條比例原
    則，而並未認加重最高本刑部分，有牴觸憲法之問題，是關
    於累犯加重最高本刑部分仍屬必加重，此見刑法第67條規定
    自明，惟原審判決漏載加重最高本刑部分，因不影響其判決
    本旨，不構成撤銷理由，由本院予以補充即可）。
肆、維持原判決之理由：
一、原審以被告所為事證明確，係犯家庭暴力防治法第61條第4
    款之違反保護令罪，而適用家庭暴力防治法第61條第4款，
    刑法第11條前段、第47條、第41條第1項前段等規定，並以
    行為人之責任為基礎，審酌被告明知本案通常保護令禁止其
    靠近告訴人住居所100公尺，仍漠視法院依法核發之民事暫
    時保護令，對告訴人為騷擾行為，欠缺遵守法紀之觀念，固
    值非難，兼衡被告違反保護令之情節，暨被告之犯罪動機、
    目的、手段、自陳其教育程度為高職畢業，現為臨時工，月
    薪約新臺幣2萬3千元至2萬5千元，且無須扶養親屬之家庭經
    濟狀況（見原審易字卷第57頁），否認犯行及迄未與告訴人
    和解之犯後態度等一切情狀，量處拘役40日，並諭知如易科
    罰金之折算標準等節，認事用法均無違誤，量刑亦屬妥適，
    應予維持。
二、被告上訴意旨猶執前詞否認犯罪，業經本院論駁如前，自非
    可採。至量刑部分，雖告訴人於前引與被告間之LINE對話內
    容及於本院準備程序時到庭表示已與被告和解，希望判被告
    無罪等語（見本院卷第50頁）。惟違反保護令罪之立法目的
    固在於保護家庭暴力事件之被害人，但保護令既屬法院禁止
    或要求相對人為特定行為之命令，故意違反保護令即具有藐
    視法庭命令之性質，損及法院尊嚴及威信，亦屬侵害國家法
    益之罪（同時也為了避免被告利用與被害人具有家庭成員關
    係而施壓撤告，因此定為「非告訴乃論罪」），即不能以告
    訴人之意見為唯一依據。本案依前所述，被告所為事證明確
    ，然其於偵查、原審及本院審理中均避重就輕，其所提前引
    與告訴人間之LINE對話內容中，不但未見被告有向告訴人表
    達歉意之舉，反仍不斷指責告訴人，實難認其就本案犯行具
    有悔意。況違反保護令罪之法定刑為「3年以下有期徒刑、
    拘役或科或併科新臺幣10萬元以下罰金」，原判決僅量處拘
    役40日，顯已從最低度刑量起，是告訴人雖於本院表示原諒
    被告之意思，本院審酌上情後，認原判決所量處之刑仍屬適
    當，並無過重之處。準此，本案被告上訴意旨為無理由，應
    予駁回。
據上論斷，應依刑事訴訟法第368條，判決如主文。
本案經檢察官黃和村到庭執行職務。
中　　華　　民　　國　　109 　年　　4 　　月　　30　　日
                  刑事第二十庭  審判長法　官  王復生
                                      法　官  陳春秋
                                      法　官  張紹省
以上正本證明與原本無異。
不得上訴。
                                      書記官  莫佳樺
中　　華　　民　　國　　109 　年　　4 　　月　　30　　日
附錄：本案論罪科刑法條全文
家庭暴力防治法第61條
違反法院依第14條第1項、第16條第3項所為之下列裁定者，為本
法所稱違反保護令罪，處3年以下有期徒刑、拘役或科或併科新
臺幣10萬元以下罰金：
一、禁止實施家庭暴力。
二、禁止騷擾、接觸、跟蹤、通話、通信或其他非必要之聯絡行
    為。
三、遷出住居所。
四、遠離住居所、工作場所、學校或其他特定場所。
五、完成加害人處遇計畫。